臺灣高等法院刑事裁定
110年度聲再字第170號
聲  請  人  
即受裁定人  鄭義龍




上列抗告人即受裁定人因聲請重新審理案件，對於本院110年度
毒抗字第335號、中華民國110年3月18日確定裁定，提起抗告，
本院裁定如下：
    主  文
重新審理及停止強制戒治之聲請均駁回。       
    理  由
一、聲請意旨略以：聲請人即受裁定人鄭義龍(下稱聲請人)送觀
    察勒戒中，因檢察官聲請，臺灣臺北地方法院110年度毒聲
    字第100號案件，審酌法務部○○○○○○○○110年1月21日新戒所
    衛字第11007002050號函評估標準紀錄表評分結果為前科紀
    錄與行為表現65分、臨床評估23分、社會穩定度5分，總分
    為93分，認聲請人有繼續施用毒品傾向，裁定令入戒治處所
    施以強制戒治等旨，聲請人不服提起抗告，本院於110年3月
    18日以110年度毒抗字第335號駁回抗告確定，惟有無繼續施
    用毒品傾向之評估標準，對受裁定觀察勒戒之人應一體適用
    ，但聲請人被裁定強制戒治，係依舊規定令函審核評估，顯
    與新頌令函規定有違，影響侵害聲請人合法權益甚大，如以
    新規定評估標準計分，尚未達應戒治標準，因認本案應有依
    從新從輕原則之適用，爰依毒品危害防制條例第20條之1第1
    項第5款「觀察、勒戒或強制戒治之裁定確定後，有…五、因
    發現確實之新證據足認受觀察、勒戒或強制戒治處分之人，
    應不施以觀察、勒戒或強制戒治者。」之規定聲請重新審理
    ，請求貴院自為裁定依法撤銷原裁定並停止戒治處分等語。
    　　
二、程序事項：　　
　　本院於110年3月18日以109年度毒抗字第335號裁定駁回聲請
    人之抗告，臺灣臺北地方檢察署檢察官、聲請人及臺灣高等
    檢察署檢察官依序於110年3月24日、同年月26日、29日收受
    裁定正本送達，是本院前開裁定於110年3月24日確定，經本
    院調閱上開案卷核閱屬實，而聲請人於110年4月7日向本院
    具狀聲請，有本院收狀戳章在卷可查(見本院卷第7頁)，是
    聲請人係前開裁定確定後30日內向本院聲請重新審理，符合
    毒品危害防制條例第20條之1第2項前段規定，先予指明。 
三、經查，聲請人前於92年間因施用毒品案件，經送觀察勒戒後
    ，因認無繼續施用毒品傾向，於92年6月25日釋放出所，嗣
    又於109年8月2日上午，在新北市○○區○○路000號耕莘醫院某
    廁所內，分別施用第二級毒品甲基安非他命、第一級毒品海
    洛因各1次，嗣於同日上午10時56分許為警在該院前查獲，
    經採驗尿液呈毒品嗎啡、安非他命類陽性反應等情，經臺灣
    臺北地方法院109年度毒聲字第330號案，依修正後毒品危害
    防制條例第20條第1項及觀察勒戒處分執行條例第3條第1項
    規定，裁定應送勒戒處所觀察勒戒等旨，嗣聲請人經送觀察
    勒戒後，經法務部○○○○○○○○附勒戒所於110年1月21日新戒所
    衛字第11007002050號函附有無繼續施用毒品傾向之證明書
    及評估標準紀錄表等，認有繼續施用毒品傾向，經檢察官向
    法院聲請強制戒治，同法院110年度毒聲字第100號裁定聲請
    人應入戒治處所施以強制戒治等旨，聲請人不服提起抗告，
    經本院110年度毒抗字第335號裁定駁回確定等情，有本院被
    告前案紀錄表、上開裁定書及勒戒處所函文暨附有無繼續施
    用毒品傾向之證明書、評估標準紀錄表等在卷可查，並經本
    院函調上開裁定相關卷證核閱屬實，足見聲請人確有施用第
    一、二級毒品之事實，且上開法院所為觀察勒戒、施以強制
    戒治裁定，均與法律規定及事證相符，先予敘明。
四、按「觀察、勒戒及強制戒治之裁定確定後，有下列情形之一
    ，認為應不施以觀察、勒戒或強制戒治者，受觀察、勒戒或
    強制戒治處分之人，或其法定代理人、配偶，或檢察官得以
    書狀敘述理由，聲請原裁定確定法院重新審理：…五、因發
    現確實之新證據足認受觀察、勒戒或強制戒治處分之人，應
    不施以觀察、勒戒或強制戒治者。…」毒品危害防制條例第2
    0條之1第1項第5款明文規定。聲請人雖主張本案有前揭第5
    款發現新證據之重新審理事由等語，然其書狀並未檢附任何
    新事證，僅稱「有無繼續施用毒品傾向之評估標準，對受裁
    定觀察勒戒之人應一體適用，但聲請人被裁定強制戒治係依
    舊規定令函審核評估，顯係與新頌令函規定有違，影響侵害
    聲請人合法權益甚大，按如以新規定評估標準計分，尚未達
    應戒治標準」等語為據。
五、就有無繼續施用毒品傾向之相關法律規定，如下：
(一)毒品危害防制條例第20條第1項、第2項規定：「（第1項）
    犯第10條之罪者，檢察官應聲請法院裁定令被告入勒戒處所
    觀察、勒戒，其期間不得逾2月」、「（第2項）觀察、勒戒
    後，檢察官依據勒戒處所之陳報，認受觀察、勒戒人無繼續
    施用毒品傾向者，應即釋放，並為不起訴之處分；認受觀察
    、勒戒人有繼續施用毒品傾向者，檢察官應聲請法院裁定令
    入戒治處所強制戒治，其期間為6個月以上，至無繼續強制
    戒治之必要為止。但最長不得逾1年。」。
(二)觀察勒戒處分執行條例（以下稱執行條例）第8條第1項、第
    2項規定：「（第1項）勒戒處所應注意觀察受觀察、勒戒人
    在所情形，經醫師研判其有或無繼續施用毒品傾向後，至遲
    應於觀察、勒戒期滿之15日前，陳報該管檢察官；（第2項
    ）受觀察、勒戒人經觀察、勒戒結果，無繼續施用毒品傾向
    者，檢察官應即命令或裁定將其釋放；有繼續施用毒品傾向
    者，檢察官應至遲於觀察、勒戒期滿之7日前向法院聲請強
    制戒治，法院應於觀察、勒戒期滿前裁定並宣示或送達。
(三)毒品條例施行細則（以下稱施行細則）第12條第1項、第2項
    規定：「（第1項）勒戒處所於受觀察、勒戒人經依本條例
    第20條第1項規定觀察、勒戒後，應填具其有無繼續施用毒
    品傾向證明書，回報原移送機關，並於每月月終表報法務部
    。」、「（第2項）前項有無繼續施用毒品傾向證明書格式
    ，由法務部定之。」。
(四)為了執行前開觀察勒戒保安處分，法務部於101年1月3日法
    矯字第1000600160號函示修正「有無繼續施用毒品傾向評估
    標準評分說明手冊」(下稱說明手冊）及「有無繼續施用毒
    品傾向評估標準紀錄表」(以下稱評估表)，並自101年1月10
    日起實施。嗣法務部於110年3月26日法矯字第11006001760
    號函所示，本次修正上開手冊及紀錄表，係因應此次毒品危
    害防制條例之修正及最高法院109年度台上大字第3826號裁
    定意旨而為之修正，則上開手冊及紀錄表之修正，均係法務
    部針對多數不特定觀察勒戒之人，有無繼續施用毒品傾向評
    估事項所為對外發生法律效果之具有法規性質之命令（中央
    法規標準法第3條規定參考），性質上屬於行政規則或法規
    命令之修正，為「法律變更」不符毒品危害防制條例第20 
    條之1第1項第5款規定所稱之「新證據」。
六、聲請人前經勒戒處所專業醫師，依據上開101年訂頌之說明
    手冊及評估表，本於專業判斷製作有繼續施用毒品傾向之證
    明書及評估標準紀錄表在卷可查，認定有繼續施用毒品之傾
    向等情均甚明確，是法院裁定聲請人應執行強制戒治保安處
    分，其事實認定及法律適用均無違誤，已如上述。聲請意旨
    徒以法務部新頌之說明手冊及紀錄表，主張發現有確實新證
    據，即非可採，核與前揭第5款之重新審理要件不符。
七、綜上，聲請人前開所指，核與毒品危害防制條例第20條之1
    第1項第5款要件不合，其所為重新審理及停止戒治之聲請，
    為無理由，應予駁回。
據上論斷，應依毒品危害防制條例第20條之1第4項前段，裁定如
主文。
中　　華　　民　　國　　110 　年　　4 　　月　　22　　日
        　        刑事第二十一庭審判長法　官　許宗和
　                                    法　官　黃玉婷
　                                    法　官　黃惠敏
以上正本證明與原本無異。
不得抗告。
                                      書記官　吳錫欽
中　　華　　民　　國　　110 　年　　4 　　月　　23　　日